臺灣臺北地方法院刑事裁定　　　　　　　　　　 九十二年度自字第一六九號
　　自　訴　人　乙○○
　　代　理　人　曾新垣
　　　　　　　　徐南成律師
　　被　　　告　甲○○
右列被告因誣告案件，經自訴人提起自訴，本院裁定如左：
    主      文
自訴駁回。
    理      由
一、自訴意旨如附件自訴狀影本所載。
二、按法院或受命法官於自訴案件第一次審判期日前訊問及調查結果，如認為案件有
    刑事訴訟法第二百五十二條至第二百五十四條之情形者，得以裁定駁回其自訴，
    同法第三百二十六條第三項定有明文。
三、又按犯罪事實應依證據認定之，無證據不得推定犯罪事實；刑事訴訟法第一百五
    十四條定有明文；且認定不利於被告之事實需依積極證據，茍積極證據不足為不
    利於被告事實之認定時，即應為有利於被告之認定（最高法院三十年上自第八一
    六號判例參照）。次按刑法第一百六十九條第一項之誣告罪，以意圖他人受刑事
    或懲戒處分向該管公務員誣告為構成要件，被告某甲以上訴人偷漏國稅，向徵收
    局具呈請求處以漏稅罰金，此項罰金屬於行政處分，與刑事或懲戒處分不同（最
    高法院三十二年上字第六四六號判例參照）。
四、自訴人乙○○提起自訴，無非以：被告甲○○意圖使自訴人受刑事或懲戒處分，
    於八十一年十二月八日向財政部台北市國稅局檢舉「不法商人曾新桓（應係曾新
    垣之誤，下同）、乙○○、王朝枝等逃漏所得稅計新台幣（下同）一億五千餘萬
    元，請徹查嚴辦」，被告明知何宗榜與自訴人間為買賣，絕非借貸，卻向國稅局
    誣指名為買賣，實為借貸，其目的係欲使自訴人受到稅捐稽徵法第四十一條之刑
    事處罰，該案不知何故而由法務部調查局花蓮調查站承辦，有買賣契約書、特別
    授權書、土地登記簿謄本、台北市士林區地政事務所函、協議書、切結書、證明
    書、檢舉書及筆錄可證，資為論據。訊據被告甲○○固坦承：曾至調查局製作兩
    份筆錄之事，惟堅決否認有意圖自訴人受刑事處分，而虛構事實向國稅局提出檢
    舉函之誣告犯行，辯稱：其不知自訴人所提之檢舉函係何人提出，亦不知為何遭
    傳訊，其遭調查局約談後曾將此事告知曾新垣等語。
五、經查：
    (1)自訴人所指之檢舉案係法務部調查局接獲民眾吳福清於民國八十一年十二月八
      日投書檢舉曾新垣、乙○○、王朝枝等人涉嫌逃漏所得稅資料後，依轄區分工
      發交花蓮縣調查站就所檢舉事項是否屬實進行調查；此據法務部調查局中華民
      國九十二年十月一日調防貳字第○九二○○三四七一九○號函函述甚詳。足見
      本案檢舉人並非被告甲○○本人，自訴人復無法具體舉證說明甲○○與吳福清
      就前述檢舉行為有何關係，或有何明知不實而為虛偽申告之犯意聯絡或行為分
      擔，自難單以被告甲○○為契約當事人之一方，遽認被告係本案檢舉之發動者
      ，先予說明。
    (2)況法務部調查局接獲上開檢舉後，依轄區分工發交花蓮縣調查站就所檢舉事項
      是否屬實進行調查；該類案件經調查若涉有刑責，則移送地檢署偵辦，如屬單
      純涉嫌逃漏稅，則函請稅捐機關裁處；此有法務部調查局中華民國九十二年十
      月一日調防貳字第○九二○○三四七一九○號函可稽。而法務部調查局花蓮縣
      調查站於八十二年一月初，接獲法務部調查局交查之上述具名檢舉函後，乃依
      職權進行調查；經該站於八十二年中陸續訪談原檢舉人，又訪談關係人甲○○
      ，向財政部台北市國稅局調印曾新垣、乙○○綜所稅申報資料，並函邀乙○○
      、王朝枝到案說明後，確認乙○○漏報利息所得新臺幣（下同）一億三千七百
      二十五萬元、王朝枝漏報個人綜合所得六十萬元：而於八十二年十月十二日，
      將前述曾、王二人涉嫌漏稅情形以（八十二）華法字第八二二八三七號函通報
      臺北市國稅局查處；有法務部調查局花蓮縣調查站中華民國九十二年四月十日
      華法字第○九二七二○四三四九○號函在卷可憑。且「漏稅查緝事項」原係行
      政院核定法務部調查局法定執掌之一，該檢舉案經該局花蓮縣調查站依職權調
      查所獲證據顯示，「乙○○、王朝枝係單純於繳稅時漏報個人所得，尚未涉及
      刑責，爰將調查結果函請臺北市國稅局依職權查處，尚無由以刑事案件移送地
      檢署偵辦」；亦有法務部調查局花蓮縣調查站中華民國九十二年八月十九日華
      法字第○九二七二○八六六一○號函附卷可考。參以：依法務部調查局九十二
      年十月二十二日調防貳字第０九二００三七九三四０號函檢送本院之檢舉函及
      其附件影本內容以觀，其主旨在「為檢舉不法商人曾新恆（實為曾新垣之誤）
      、乙○○、王朝枝等逃漏所得稅計新台幣一億五千餘萬元，請徹查嚴辦，以裕
      稅收」，並未言明係涉嫌刑事犯罪之刑事檢舉或漏稅之行政檢舉，有該檢舉函
      及附件影本附卷可按。自訴代理人亦自承：從檢舉函內容看不出來到底是檢舉
      欠稅（行政欠稅）或是逃漏稅等語明確（本院九十二年十一月二十八日調查期
      日筆錄第二頁參照）。則不論從檢舉函之客觀內容及事後調查結果而論，均難
      遽認上述檢舉函自始有虛構事實誣指自訴人等涉嫌刑事犯罪之事。從而，本案
      單純檢舉偷漏國稅至多僅能認係漏稅之行政檢舉，核與刑事或懲戒處分不同，
      尚難認與「意圖他人受刑事或懲戒處分」而向該管公務員誣告之誣告罪要件相
      符。
六、綜上所述，依自訴人一己指訴及現存卷證資料，尚不足證明為本件檢舉行為者係
    被告本人，亦無足認定被告與該檢舉人有何犯意聯絡及行為分擔。且本案檢舉就
    其內容客觀而論，至多僅能認係漏稅之行政檢舉，尚難認定檢舉人自始有使他人
    受刑事或懲戒處分之意圖，自無從依現存卷證認定被告有自訴人所指之誣告犯嫌
    。此外，復查無其他積極證據足證被告涉犯誣告罪，其犯罪嫌疑顯有不足。依照
    前揭法律之規定，本件自訴應予駁回。
據上論斷，應依刑事訴訟法第三百二十六條第三項、第二百五十二條第十款，裁定如
主文。
中　　　華　　　民　　　國　　九十三　　年　　　三　　　月　　　五　　　日
                                      臺灣臺北地方法院刑事第十三庭
                                          審判長法  官  朱瑞娟
                                                法  官  陳慧萍
                                                法  官  吳佳薇
右正本證明與原本無異。
如不服本裁定，應於裁定送達後五日內向本院提出抗告狀。
                                                書記官  蔡梅蓮
中　　　華　　　民　　　國　　九十三　　年　　　三　　　月　　　八　　　日
